行　政　法　院　判　決　　　　　　　　　　　　　八十七年度判字第一一九九號
　　再 審原 告　岱偉實業股份有限公司
　　代　表　人　甲○○
　　再 審被 告　財政部關稅總局
右當事人間因進口貨物核定稅則號別事件，再審原告對本院中華民國八十六年十二月
九日八十六年度判字第三○六一號判決提起再審之訴。本院判決如左︰
　　主  文
再審之訴駁回。
　　事  實
緣再審原告委託旭懋報關有限公司分別於民國八十五年四月二日、八十五年四月十五
日向財政部高雄關稅局申報自印尼進口 INDONESIAN FINISHED FANCY FLOORING 乙批
，報單號碼：ＢＣ＼八五＼U五七四＼○○○六號、 BC\八五\U六六六\○○○七號，
均報列行為時海關進口稅則（以下簡稱稅則）第四四一八‧九○‧九○號，互惠稅率
百分之二‧五，經該局改列行為時稅則第四四一二‧一一‧二○號，按互惠稅率百分
之二十課徵關稅。再審原告不服，聲明異議，經該局加具意見，報由再審被告評定異
議駁回。再審原告不服，循序提起行政訴訟，為本院八十六年度判字第三○六一號判
決（下稱原判決）駁回在案。再審原告以原判決有行政訴訟法第二十八條第一款、第
十款再審情形為由，對之提起再審之訴，茲摘兩造訴辯意旨於次：
再審原告起訴意旨及補充理由略謂︰查系爭同類貨品曾經行政院台八十五訴字第○一
二五一號再訴願決定，將原決定及原評定均撤銷，並明「．．．況系爭來貨所應歸
列之稅則未臻明確，得否從將來貨歸列行為時稅則第四四一八．三○．○○號課徵
關稅，亦宜一併斟酌。」合於現代法治國家「罪疑從輕」、「事疑從」法諺，尤其
我國目前訴願係隸屬在行政系統之下，行政院訴願委員會之上開「再訴願決定理由」
已一語道破「系爭貨品稅則之癥結」，且屬法律上見解，依司法院釋字第三六八號解
釋意旨及財政部函示：「稅務官司經上級機關撤銷的理由，若屬上級機關的法律見解
與稅捐機關不同，則稅捐機關在打輸官司後，不得維持原處分，若屬要求稅捐機關重
新查明原因再查處的案件，稅捐機關於查明事實後，才可以維持原處分」，原處分有
違行政法則至明，原判決適用法則亦有違誤。次查原判決引用「．．．及同註解（指
國際商品統一分類制度註解，下稱Ｈ．Ｓ註解）第五五一頁有關稅則第四四○九號之
解釋：『木材（包括用於拼花地板但未裝配之木條及飾條），沿著任何材邊及材面作
連續型鉋或類似加工，（已製舌榫、槽榫．．．或類似加工），不論是否經刨平、砂
磨或指接』，系爭來貨經驗明為已開榫槽之貼面合板加工複合地板，每層單板厚度均
未超過六公厘，核與上開註解之解釋相符．．．」云云，按稅則第四四○九號係「免
稅率」，而拼花地板更有其「專屬稅則」，豈可爰引四四一二稅則，顯然適用法規錯
誤。而查系爭貨品之稅率問題，再審被告曾函請我國駐比利時代表處，向世界海關組
織關稅合作理事會（ＷＣＯ）查詢結果，據我國駐比利時代表處回函「根據世界海關
組織即關稅合作理事會之意見，即類似案件宜驗明用途，並洽請出口國海關提供分類
意見，設若仍有歧見，可請秘書處提Ｈ．Ｓ委員會討論，又拼花地板『木條厚度』以
『適宜及實用』為宜，並無須硬性訂定標準」，又根據上開組織之承辦人員謂「該貨
品如為可『直接使用之地板成品』，則以歸列四四一八．九○項目相關號列為宜」，
此均有公文書為憑，在「處分當時」，再審被告明知竟棄而不論，而鈞院對此重要證
據亦未予斟酌，則在適用法則上，亦將造成重要違誤。再者原判決違背適用法則順序
（即特殊性較具一般性者為優先適用之原則）：(一)本件行政院決定書，在其主觀上已
認定「經高雄關稅總局查驗結果，來貨為貼面合板加工複合地板．．．」，既認定為
複合地板，即應依貨品性質、用途予以歸類方是，設若此一大原則無法堅守，則進口
貨品繁多，可任意認定用途，更可朝令夕改，隨心所欲。且行政院決定書所理由，
均係論及加工合板及其他合板之類，在此所應確認者，即合板或加工合板均屬於「材
料或半成品」，其用途五花八門，各取所需，此乃真正重心之所在，故而稅率應較高
。而再審原告所進口之「銘木拼花地板」已成「定型」，且屬「成品」，僅作地板為
其唯一用途，處分機關焉可恣意擴充解釋﹖再審被告何以捨棄行之多年之四四一八．
三○．○○號之註解，更莫明所以引用至四四○九節之註解，且按該節要屬免稅。足
徵處分機關引用Ｈ．Ｓ無關之解釋加以拼湊，以印證其判斷，而對系爭貨物性質及稅
則四四一八之註解則略而不論，方致作成錯誤決定，而原判未予審酌，即有違證據法
則與經驗法則。(二)依Ｈ．Ｓ解釋準則一：「類、章及分章之標題，僅為便於查考而設
，其分類之核定，應依照稅則號別所列之名稱及有關類或章註為之。」依此準則精神
，四四一二．一一．二○號明定為「加工合板類」，完全未論及拼花地板類，而四四
一八節則明示已組成之「拼花地板」，從而依此稅則精神準則，斷不容處分機關以其
主觀並超越行政裁量權而作出錯誤認定，此舉已嚴重侵及民眾權益，而系爭貨品正合
於稅則四四一八．三○．○○號，故應適用四四一八節之規定，殆無疑義。本案貨品
之稅則分類見解變更，主管機關係依財政部七十五年四月十九日台財關字第七五○五
三三八號函示：「如發現原所歸列之類目號別不適當，擬變更其稅則號別課稅時，除
已明文修訂外，應先報部核定」，並謂本件報奉財政部核准後始據以改估云云，惟查
系爭貨品進口從「七十八年」即已開始，而其答辯書所引用者乃「七十五年」之函件
，直到八十三年八月份始認定不適當，由稅則四四一八號，稅率二．五，冒然改採
稅則四四一二號，稅率二十，尤其經歷八年，已進口之系爭貨品批數不知凡幾之後
，再引用七十五年之函件解釋，難道主管機關從未思及其處分之「適法性」﹖在此尤
其應闡明者，行政命令絕不能任其違背牴觸相關法律，既然系爭貨品未明文修訂，豈
容行政命令優於法律之適用，故原判決顯然適用法則有誤。末查本件系爭同類產品，
即「銘木拼花地板」，最近業經「財政部」二度撤銷原處分案件，計達四宗在卷，茲
舉其中之一件予以說明之，銘木地板其報單號碼：ＢＣ＼八四＼Ｖ三三○＼○○二○
，進口日期乃八十四年八月十二日，由於高雄關稅局之莫明處分，在法令毫無任何變
更下，突將系爭產品由原來適用稅則第四四一八號，即按木製拼花地板稅率二．五％
課徵之關稅，竟擅予變更適用法規，更定稅則稅率按四四一二合板類，依二十％稅率
課徵關稅，稅率超達八倍之多，再審原告不服遂提出異議，遭再審被告「異議駁回」
，再審原告提出訴願，財政部於八十五年三月二十日以台財訴字第852135182 號函，
訴願決定「原處分撤銷由原處分機關另為處分」，孰料高雄關稅局再度處分於八十六
年三月六日，再以（86）高普前字第513 號函復駁回。再審原告再次提出異議，再審
被告於八十六年九月三十日再以關評台字第860222號函示「異議駁回」，再審原告向
財政部二度提出訴願，財政部於八十七年四月三十日再以台財訴字第872164820 號函
「原處分及原評定均撤銷，由原處分機關另為處分評定」，同一進口貨品自八十四年
八月二十九日提出異議迄今，八十七年五月仍予發回原處分機關，另為處分評定，益
顯系爭產品之處分機關有罔顧法令，濫用公權力之嫌，實令再審原告痛心疾首，由於
系爭貨品有上開處理程序上之瑕疵及實質處分違背法律情事，而與本件復有密切關連
性，且經財政部一再撤銷原處分在卷，爰依法補陳再審理由，謹請鈞院依法再開審理
，俾以維護司法正義。依大法官會議第三六八號解釋文意旨，及財政部令函示，「稅
務官司經上級機關撤銷的理由，若屬上級機關的法律見解與稅捐機關不同，則稅捐機
關在打輸官司後，稅捐機關於查明事實後，才可以維持原處分」，足見系爭產品係上
級機關之法律見解與關稅機關不同至明，益顯處分機關有違行政法則，更違背法律不
溯既往之精神，本件實有再審之原因甚明。綜上，原判決顯有違誤，請予廢棄，並撤
銷原處分及一再訴願決定等語。
再審被告答辯意旨略謂︰查再審原告另案進口相同物品（報單號碼：ＢＤ＼八三＼六
一一二＼○○○七號及ＢＤ＼八三＼六一五○＼○○二一號）經行政院台八十五訴字
第○一二五一號再訴願決定書決定：「原決定及評定均撤銷，由原核定機關另為適當
處分」，並指明：「．．．允宜由原評定機關委請專業機構先行驗明來貨是否為拼花
地板後，再行歸列所應歸屬之稅則」。案經高雄關稅局依該訴願決定書意旨檢附貨樣
送請台灣省林業試驗所鑑定結果，貨名與該局查驗結果相符，與本案同屬化粧合板加
工複合地板，並均予歸列稅則四四一二節，本案行政法院據以作成「原告之訴駁回」
之決定，此乃事實認定，非屬法律上見解。依Ｈ．Ｓ註解中文版（八十二年七月版）
第五五四、五五五頁對稅則第四四一二節「合板、單板貼面板及類似積層材」之加工
範疇詮釋：「上述任何種類之板材可能由金屬或塑膠等其他材料加以敷面。另外，本
節之產品可能加工成第四四○九節所述之形式，彎曲加工、波狀加工、穿孔加工、
切削或成型呈方形或長方形以外之形狀或不適於其他節所包括物品之特性之任何加工
」及同註解第五五一頁有關稅則第四四○九節之詮釋：「木材（包括用於拼花地板但
未裝配之木條及飾條），沿著任何材邊及材面作連續型鉋或類似加工，（已製舌榫、
槽榫．．．或類似加工），不論是否經鉋平、砂磨或指接」。本案來貨經高雄關稅局
核明為以素面合板為材質，上貼銘木薄片敷面，四面已開榫槽（凹凸槽），其加工層
次，核符上開註解之詮釋，亦即尚屬稅則第四四一二節「加工合板」範疇，自應歸列
稅則第四四一二節項下。次查木質拼花地板製造過程，前經再審被告函請我國駐比利
時代表處查詢結果，為樹材裁切成一定規格，經拼花排板後熱壓膠合，各層木理方向
相互垂直，再直剖（由中間剖，一分之二），核屬實木拼花製品，此與來貨係在合板
上貼拼花之薄片單板（厚度不超過0.6mm）， 顯有不同。且本案來貨依再審原告於原
訴願書所述之製造過程及加工情形，係在素面合板上貼拼花之薄片單板，四面並開榫
槽，核屬稅則第四四一二節範疇，高雄關稅局參據「Ｈ、Ｓ註解」之詮釋將來貨歸列
於稅則第四四一二節加工合板項下，並無不當。日本關稅週報第二○八二號亦載明類
似貨物「FANCY FLOOR OF WOOD 」應分類於稅則第四四一二節項下。本案來貨經台灣
省林業試驗所鑑定結果為「係以不超過六公厘之單板覆貼於素面合板，並經側面開槽
加工而成之地板用途板料。按海關進口稅則四四一八．三○．○○所陳述之木製拼花
地板係由一層或多層木材之支物上之拼花『木條』所構成者。本案所稱拼花部份為
不超過六公厘之『單板』，與『木條』認定上有所差別。」，則本案貨名鑑定結果，
核與高雄關稅局查驗結果相符，係由五層單板膠合而成，以柳安合板為基材，上層貼
銘木薄片，四面已開槽、製舌榫之加工合板，屬化妝合板加工複合地板，依其製造過
程、結構及加工情形，核屬合板形態，符合ＨＳ註解中文版第五五四頁及第五五五頁
之詮釋，而木製拼花地板列有專屬稅則第四四一八節，兩者貨品品目不同。至於稅則
第四四一二節合板，雖可能加工成稅則第四四○九節所述之形式，惟仍歸屬於稅則
第四四一二節加工合板項下。易言之，本案來貨雖經開槽、製舌榫等製成稅則第四四
○九節形式，惟仍應歸列稅則第四四一二節。復查前開註解已明示拼花地板，係由置
於一層或多層木材之支物上之拼花木條所構成，並非如來貨係以薄片貼於合板基材
之上，兩者顯有不同。且再審原告另案進口相同貨物業經台灣省林業試驗所鑑定：「
．．．可供壁板、家具面板或地板等不同用途，視使用者而定」，則再審原告稱系爭
貨物僅作地板為其唯一用途乙節，核無可採。按財政部七十五年四月十九日台財關字
第七五○五三三八號函示旨意，係要求海關核定稅則時，如擬變更以往所歸列之分類
號列，宜審慎行事，並逐級審核，以確保進口人權益之措施。又依鈞院七十年判字第
六二九號判決所揭：「系爭貨品海關所為稅則分類既無違誤，則再審原告於不同期間
進口相同貨品或其他案外人進口相同貨品，海關之稅則分類是否與本件相同即不在審
究之列，再審原告自不能因海關於本件以外之分類有誤而主張本件亦必應隨之為相同
之錯誤。」之意旨，以往相同貨品縱有不同分類，對本案稅則之核定亦無拘束力。末
查本案系爭貨物業經財政部函請駐比利時代表處向世界海關組織查詢結果，應歸列稅
則第四四一二節相關項下，足見本案海關核列之稅號應屬正確。綜上，再審原告之訴
為無理由，請判予駁回等語。
　　理  由
按行政訴訟法第二十八條第一款所謂適用法規顯有錯誤，係指原判決所適用之法規與
該案應適用之現行法規相違背，或與解釋判例有所牴觸者而言。至於事實之認定或法
律上見解歧異，再審原告對之縱有爭執，要難謂為適用法規錯誤，而據為再審之理由
。又同條第十款所謂當事人發見未經斟酌之重要證物，係指該證物在前訴訟程序時業
已存在，而為當事人所不知或不能使用，今始知悉或得予利用者而言，且以如經斟酌
可受較有利益之裁判者為限，始得據以提起再審之訴。本件再審原告因進口貨物核定
稅則號別事件，不服本院八十六年度判字第三○六一號判決，提起再審之訴，關於其
主張原判決有行政訴訟法第二十八條第一款適用法規顯有錯誤之再審事由部分，經查
原判決駁回再審原告在前訴訟程序之訴係以：『按行為時稅則第四四一二．一一．二
○號為加工合板之外層至少有一層由下述熱帶木材製成者：暗紅柳桉、淺紅柳桉、白
柳桉、西伯木、林巴木、加彭桃花心木、沙比利木、巴篆木、桃花心木、巴西黃檀及
蓋亞那伽羅木，每層厚度不超過六公厘，互惠稅率百分之二十；同稅則第四四一八‧
三○‧○○號為「木製拼花地板」，互惠稅率百分之二‧五；同稅則第四四一八．九
○．九○號為鑲空格子木板以外之「其他建築用細木製品及木作成品」，互惠稅率百
分之二．五。本件原告（即再審原告，下同）如事實欄所述申報進口INDOONESIAN FI
NISHED FLOOR二批，列報稅則第四四一八‧九○‧九○，互惠稅率百分之二‧五，經
財政部高雄關稅局改列稅則第四四一二‧一一‧二○號，互惠稅率百分之二○，原告
聲明異議，經該局報由被告（即再審被告，下同）評定，被告以國際商品統一分類制
度註解（即Ｈ‧Ｓ註解）中文版第五五四頁及五五五頁對稅則第四四一二節「合板、
單板貼面板及類似積層材」之加工範疇之解釋：「上述任何種類之板材，可能由金屬
或塑膠等其他材料加以敷面。另外，本節之產品可能加工成第四四○九節所述之形
式，彎曲加工、波狀加工、穿孔加工、切削或成型呈方形或長方形以外之形狀或不適
於其他節所包括物品之特性之任何加工。」及同註解第五五一頁有關稅則第四四○九
節之解釋：「木材（包括用於拼花地板但未裝配之木條及飾條），沿著任何材邊及材
面作連續型鉋或類似加工，（已製舌榫，槽榫，．．．或類似加工），不論是否經刨
平、砂磨或指接。」系爭來貨經驗明為已開榫槽之貼面合板加工複合地板，每層單板
厚度均未超過六公厘，核與上開註解之解釋相符。又有關化妝合板加工複合地板（即
貼面或化妝合板已開舌榫及槽榫加工者）之稅則分類，經該局報經財政部八十三年六
月三十日台財關字第八三○二九五八五二號函同意參據Ｈ‧Ｓ註解歸列稅則第四四一
二節加工合板項下適當號列。該局曾檢附系爭來貨貨樣送請台灣省林業試驗所鑑定，
經該所以八五農林試利字第二五八三號、○七三二號函復：經鑑定結果係以不超過六
公厘之單板覆貼於素面合板，並經側面開槽加工而成之地板用途板料。按稅則第四四
一八．三○．○○號所述之木製拼花地板係由一層或多層木材之支物上之拼花木條
所構成，本案所稱拼花部分為不超過六公厘之單板，與本條認定上有所差別等語。上
開鑑定結果與高雄關稅局查驗結果相符，係由五層單板膠合而成，以柳桉合板為基材
，上層貼銘木簿片，四面已開槽、製舌榫之加工合板，屬化妝合板加工複合地板，此
與拼花地板係置於一層或多層木材之支撐物上之拼花木條所構成者，顯有不同，依其
製造過程及加工情形，仍應歸列稅則第四四一二、一一、二○號，按互惠稅率百分之
二十課徵關稅，乃評定異議駁回。原告循序提起行政訴訟，而為如前揭事實欄所載之
主張。惟查：(一)、原告前案進口相同物品（報單號碼ＢＤ＼八三＼六一一二＼○○○
七號及ＢＤ＼八三＼六一五○＼○○二一號）雖經行政院台八十五訴字第○一二五一
號再訴願決定書決定：「原決定及評定均撤銷，由原評定機關另為適當處分」，並
明：「．．．允宜由原評定機關委請專業機構先行驗明來貨是否為拼花地板後，再行
歸列所應歸屬之稅則，．．．」。案經高雄關稅局依該訴願決定書意旨檢附貨樣送請
臺灣省林業試驗所鑑定結果，核與該局查驗結果相符，與本案同屬化妝合板加工複合
地板，並均予歸列稅則四四一二節，行政院據以作成「再訴願駁回」之決定，尚無不
當。原告主張，前案行政院再訴願決定書，已將原決定及原評定均撤銷，但在後進口
與系爭貨品完全相同之貨品，如今卻遭行政院決定書作成「再訴願駁回」之決定，益
顯本件行政處分要屬違背法令云云，核不足採。(二)、本案貨品經高雄關稅局於八十五
年五月四日以高便進字第一二四一、一二二八號函檢樣送請臺灣省林業試驗所鑑定
貨樣是否為拼花地板或化妝合板加工複合地板，並請明認定標準。據該所八十五年
五月十三日八五農林試利字第二五八三號函復：「貴局送鑑地板樣品經鑑定結果係以
不超過六公厘之單板覆貼於素面合板，並經側面開槽加工而成之二次以上加工板料，
可供壁板或家具面板或地板等用途，視使用者而定。與八十五年一月三十一日農林試
利字第○六一五號函復鑑定案件相同，請參照。」（見原處分卷），又該所八五農林
試利字第○七三二號函稱：「．．．以不超過六公厘之單板覆貼於素面合板，並經側
面開槽加工而成之地板用途板料。按海關進口稅則四四一八‧三○‧○○所陳述之木
製拼花地板係由一層或多層木材之支撐物上之拼花『木條』所構成者。本案所稱拼花
部分為不超過六公厘之『單板』，與『木條』認定上有所差別。」（見同上卷），則
本案貨品鑑定結果，核與該局查驗結果相符，係由五層單板膠合而成，以柳桉合板為
基材，上層貼銘木薄片，四面已開槽、製舌榫之加工合板，屬化妝合板加工複合地板
，依其製造過程、結構及加工情形，仍屬合板形態，符合前開Ｈ‧Ｓ註解中文版第五
五四頁及第五五五頁之詮釋，而木製拼花地板列有專屬稅則第四四一八節，兩者貨品
品目不同。至於稅則第四四一二節之加工合板，雖可能加工成稅則第四四○九節所
述之形式，惟仍應歸屬於稅則第四四一二節加工合板項下。易言之，本案來貨雖經開
槽、製舌榫等製成稅則第四四○九節形式，惟仍應歸列稅則第四四一二節。復查Ｈ‧
Ｓ註解第五五八頁已明示拼花地板，係由置於一層或多層木材之支撐物上之『拼花木
板』所構成，並非如來貨係以薄片貼於合板基材之上，兩者顯有不同。來貨既經驗明
為化妝合板加工複合地板，與拼花地板不同，兩者分別不同稅則號別節中，自應依「
國際商品統一分類制度解釋準則」準則一：「類、章及分章之標題，僅為便於查考而
設；其分類之核定，應依照稅則號別所列之名稱及有關類或章註為之」規定辦理。則
原告主張被告在其主觀上已認定經高雄關稅局查驗結果，來貨為貼面合板加工複合地
板，既認定為複合地板，即應依貨品性質、用途予以歸類方是，而原告所進口之「銘
木拼花地板」已成定型，且屬成品，僅作地板為其唯一用途，焉可恣意擴充解釋﹖足
徵被告引用Ｈ‧Ｓ無關之解釋加以拼湊，以引證其判斷，而對系爭貨物性質及稅則四
四一八號之註解略而不論，方致作成錯誤決定，實有違證據法則與經驗法則云云，亦
無可取。(三)、查另案由柏岱公司所進口貨物之表層厚度為○‧一公分，經核符合財政
部八十四年十一月二十五日「研商有關Ｈ‧Ｓ第四四一二及第四四一八節加工地板之
稅則分類事宜」會議紀錄結論：「(一)為便於實務上的執行．．．稅則號別第四四一八
節木製拼花地板之適用以拼花層由厚度一公厘及以上之拼花木條構成者為限，做為通
案之分類依據」，有該會議紀錄影本在卷可按。而本案系爭貨物表層厚度為○‧六公
厘以下，兩者不同，自不宜相提並論。則原告主張柏岱公司自印尼進口同款、同性質
之貨品，因不服所核定四四一二稅則號別，經提起異議後，經由基隆關稅局複驗結果
，接受原申報稅則即四四一八‧三○‧○○稅率課稅云云，亦無可採。(四)、按木質拼
花地板製造過程，前經被告函請我國駐比利時代表處查詢結果，為樹材裁切成一定規
格，經拼花排板熱壓膠合，各層木理方向相互垂直，再直剖（由中間剖，一分為二）
，核屬實木拼花製品，此與來貨係在合板上貼拼花之薄片單板（厚度不超過0.6MM ）
顯有不同，且來貨經鑑定結果與稅則第四四一八‧三○‧○○號之木製拼花地板不同
，詳如前述。另依日本之關稅週報第二○八二號亦載明類似貨物「FANCY FLOOR OF W
OOD 」應分類於稅則第四四一二節項下，有台北駐日經濟文化代表處八十四年四月二
十八日經組第二四三號致財政部函及所附日文關稅週報影本附卷可稽，足見本案分
類應屬正確。則原告主張據我國駐比利時代表處回函謂根據關稅合作理事會之意見，
拼花地板木條厚度以適宜及實用為宜，並無須硬性訂定標準，又根據上開組織之承辦
人員謂「該貨品如為可直接使用之地板成品，則以歸列四四一八‧九○項目相關號別
為宜」云云，尚無可採。五、本案來貨已檢樣送請臺灣省林業試驗所鑑定貨樣是否為
拼花地板或化妝板加工複合地板。據該所鑑定結果，係屬二次加工化妝合板複合地板
，自應歸列進口稅則第四四一二‧一一‧二○節。則原告主張其曾檢具由產地國印尼
以完全相同之實物送請德國慕尼黑財政廳管理局關稅審核機構經審定為四四一八‧三
○‧○○號列云云，仍不足採。(六)、本案系爭貨物經高雄關稅局送請臺灣省林業試驗
所鑑定來貨是否為拼花地板或化妝合板加工複合地板，經該所八十五年五月十三日八
五農林試利字第二五八三號函復，略以「貴局送鑑地板樣品．．．，可供壁板、家具
面板或地板等用途，視使用者而定」，鑑定結果可供壁板或家具面板或地板等用途，
於鑑定報告書上列載甚明，原告主張純為關稅當局臆度之詞，顯與事實不符，不足採
信。另查臺灣省林業試驗所係林木研究試驗機構，具專業素養，其鑑定結果自具公信
力。(七)、又原告另案進口與系爭來貨相同之銘木拼花地板，業經經濟部國際貿易局函
請駐比利時代表處向世界海關組織查詢結果，認所附貨樣以歸列稅則第四四一二節相
關項下為宜，有財政部八十五年十二月二十四日台財訴字第八五二一七九五七九號函
附駐比利時代表處八十五年十一月十四日比利字第四七五號簡函影本存再訴願卷可
稽，並據該處八十五年十一月二十九日比利字第五○五號簡函復財政部亦明世界
海關組織於Ｈ‧Ｓ會議中已獲致相同結論，認原告進口之INDONESIAN FINISHED FLOO
RING貨物，應歸列稅則第四四一二節項下（見本院卷）。是本件系爭貨品，應歸列進
口稅則第四四一二‧一一‧二○節，已無疑義。又原處分依實際來貨歸列進口貨物稅
則，與法律不溯既往原則無違。』等語為得心證之理由，經核原判決所適用之法規與
該案應適用之現行法規並不相違背，與解釋、判例均無相牴觸情形。至再審原告提出
證(四)之剪報乙則影本，引用司法院釋字第三六八號解釋，主張原處分同類貨品，曾經
行政院再訴願決定，將原決定及原評定處分均撤銷，其所持之法律見解，再審被告應
受其拘束云云，經查上開行政院台八十五訴字第○一二五一號再訴願決定除主文「原
決定及評定均撤銷，由原核定機關另為適當處分」外，其理由並指明「允宜由原評定
機關委請專業機構先行驗明來貨是否為拼花地板後，再行歸列所應歸屬之稅則。」該
決定並未明確指明系案貨品應歸列何項稅則號別，則再審被告（之高雄關稅局）檢附
貨樣送請台灣省林業試驗所鑑定結果，貨名與再審被告查驗結果相同，與本案同屬化
粧合板加工複合地板，乃均予歸列稅則四四一二節，此乃事實認定而非法律見解，原
判決加以採信，屬於取捨證據，認定事實職權之行使，並非法定再審之事由，無違背
行政訴訟法第四條或訴願法第二十四條或司法院釋字第三六八號解釋可言。原判決所
採ＷＣＯ討論結論或臺灣林業試驗所鑑定結果，係就相同貨物應歸列進口時何項稅則
號別為鑑定或討論，因有爭議，始進行鑑定或討論，其鑑定、討論時間在進口之後，
事所必然，所適用之稅則既未修正或變更，即無法律不溯既往原則之適用問題，財政
部七十五年台財關字第七五○五三三八號函於進口時尚有效存在，被告予以援用，亦
無違誤。我駐比利時代表處八十四年間覆函所載ＷＣＯ意見，未明確表示系爭貨品應
歸列何項稅號別，原判決採嗣後ＷＣＯ討論結論，未違反證據法則，且系爭貨品究應
歸列何項稅則號別，係事實認定問題，再審原告亦不得執為再審理由。至關於再審原
告主張原判決有行政訴訟法第二十八條第十款發見未經斟酌之重要證物部分，無非係
指原判決未予斟酌比利時代表處函影本而為其有利之認定云云，為其論據，惟查該證
物再審原告於前訴訟程序即已提出，並據以主張，非原判決後發現之新證物，即非行
政訴訟法第二十八條第十款所稱之證物。又其提出之剪報影本，不得據為認定之證據
自亦無從據為有利於再審原告之判決。又證六之印尼製銘木地板證明書，未能證明係
就系爭貨物所出具。另再審起訴狀所附第一五六八期稅務旬刊第十九頁，係作者個人
對稅案之評析，難以作為裁判之依據。至再審原告提出財政部八十七年四月三十日台
財訴第000000000號訴願決定書，雖將另案「原處分及原評定均撤銷，由原
處分機關另為處分（評定）。」其理由係以：『則本部前訴願決定主文「原處分撤銷
，由原處分機關另為處分。」，即係指將關稅總局原評定處分撤銷，回復至訴願人聲
明異議，該總局尚未為評定之狀態，自應由該總局重為評定，且不發生異議逾期與否
之問題，從而高雄關稅局以八十六年三月六日高普前字第五一三號函核復訴願人應
維持原核定，暨本部關稅總局評定書以訴願人聲明異議逾期，予以駁回，處理程序均
欠妥適，．．．』等情，並未涉及實體上之認定問題，亦難據為有利於再審原告之判
決，併予明。從而再審原告所訴各節，均無足取，應認其再審之訴為無理由，而予
駁回。
據上論結，本件再審之訴為無理由，爰依行政訴訟法第三十三條、民事訴訟法第五百
零二條第二項，判決如主文。
中    華    民    國     八十七      年      六      月      十九       日
                    行 政 法 院 第 五 庭
                                審 判 長 評  事      葉  振  權
                                         評  事      藍  獻  林
                                         評  事      沈  水  元
                                         評  事      林  清  祥
                                         評  事      劉  鑫  楨
右  正  本  證  明  與  原  本  無  異
                                         法院書記官  陳  佩  玲
中    華    民    國     八十七      年      六      月      二十       日
